【裁判字號】    95,簡,60
【裁判日期】    950724
【裁判案由】    綜合所得稅
【裁判全文】
臺中高等行政法院判決
                                     95年度簡字第00060號
原      告  甲○○
被      告  財政部臺灣省中區國稅局
代  表  人  乙○○
訴訟代理人  丁○○
            丙○○
上列當事人間因綜合所得稅事件，原告不服財政部中華民國95年
2月24日臺財訴字第09400606180號訴願決定（案號：第00000000
號），提起行政訴訟。本院判決如下︰
    主  文
原告之訴駁回。
訴訟費用由原告負擔。
    理  由
一、原告民國（下同）92年度綜合所得稅結算申報，經被告查獲
    短漏報本人及配偶利息所得新臺幣（下同）915,641元、受
    扶養親屬薪資所得5,135元，合計920,776元，乃合併核定其
    92年度綜合所得總額為1,174,375元，補徵應納稅額40,561
    元，並處罰鍰8,100元。原告就利息所得及罰鍰部分不服，
    申請復查，結果未獲變更，提起訴願，遭決定駁回，遂提起
    行政訴訟。
二、原告起訴主張：原告92年全年度之所得均屬利息所得，取自
    臺灣銀行臺中分行，計總額1,169,240元，減除向同一銀行
    辦理質借之利息支出915,641元，淨額為253,599元，惟按此
    金額申報竟遭被告駁回。原告於同一銀行存款及定存借款均
    按18%計息，為被告所不爭，原告並無按存款總額計算每次
    利息收入總額之可能。又依薪資所得扣繳辦法規定「軍公教
    退休（伍）金優惠存款之利息免予扣繳，但應準用所得稅法
    第89條第3項之規定，由扣繳義務人列單申報該管稽徵機關
    。」可見稅捐機關為課稅目的，由金融機構出具扣繳憑單為
    提示其利息收入總額之憑據，而非其據以為報稅之依據。再
    依釋字第217號解釋，亦明白指出「至於課稅原因事實之有
    無及有關證據之證明力如何，乃屬事實認定問題，不屬於租
    稅法律主義之範圍」，爰求為判決撤銷訴願決定及原處分（
    復查決定）。被告則以依所得稅法第14條第1項第4類規定，
    利息所得係指公債、公司債、金融債券、各種短期票券、存
    款及其他貸出款項利息之所得，上述利息收入並無必要費用
    減除之規定，原告依照「學校退休教職員一次退休金優惠存
    款辦法」辦理存款之利息所得，依規定應全數申報所得額，
    至向銀行借款之利息支出尚不得自利息所得中扣除。原核定
    利息所得1,169,240元，並無不合。又原告漏申報利息所得
    ，違章事證明確，被告初查乃據以合併核定其當年度綜合所
    得總額1,174,375元，補徵應納稅額40,561元，並按所漏稅
    額40,561元處0.2倍之罰鍰計8,100元（計至百元止），復查
    決定遞予維持，亦無不合為辯，求為駁回原告之訴。
三、按「個人之綜合所得總額，以其全年左列各類所得合併計算
    之．．．第4類：利息所得：凡公債、公司債、金融債券、
    各種短期票券、存款及其他貸出款項利息之所得。」、「納
    稅義務人應於每年5月1日起至5月31日止，填具結算申報書
    ，向該管稽徵機關，申報其上1年度內構成綜合所得總額．
    ．．之項目及數額，以及有關減免、扣除之事實，並應依其
    全年應納稅額減除．．．扣繳稅額及可扣抵稅額，計算其應
    納之結算稅額，於申報前自行繳納。．．．」、「納稅義務
    人已依本法規定辦理結算申報，但對依本法規定應申報課稅
    之所得額有漏報或短報情事者，處以所漏稅額兩倍以下之罰
    鍰。」為所得稅法第14條第1項第4類、第71條第1項及第110
    條第1項所明定。本件原告辦理92年度綜合所得稅結算申報
    ，主張其申報之利息所得金額，應先扣除在同一銀行辦理質
    借之利息支出後，其淨額方為利息所得云云。惟查，系爭利
    息所得即原告取自臺灣銀行臺中分行之存款利息1,169,240
    元，該所得係屬前揭所得稅法第14條第1項第4類規定之所得
    ，原告既有該項所得，自應依法申報。此項所得依同法規定
    ，並無得減除向同一銀行辦理定存質借之利息支出之規定，
    原告主張扣除利息支出，純係其個人主觀上對申報利息所得
    之誤解，顯難認為有理。又軍公教退休金優惠存款之利息，
    依薪資所得扣繳辦法規定，扣繳義務人免予扣繳稅款，但仍
    應列單申報該管稽徵機關，納稅義務人自須據實申報。至司
    法院釋字第217號解釋闡明「關於抵押債權人之利息收入，
    審判時當事人仍得提出反證」乙節，核與本件情況不同，原
    告之利息收入與利息支出係屬二事，不能因原告有利息支出
    即謂原告無該1,169,240元利息收入。另原告主張其因尚向
    銀行借款，無法按存款總額領取每次利息收入，亦均與原告
    應依首揭規定須申報系爭利息所得無涉，是原告所訴各節俱
    非可採。
四、綜上所述，本件原告因短漏報本人及配偶利息所得915,641
    元、受扶養親屬薪資所得5,135元，合計920,776元，被告核
    定其92年度綜合所得總額為1,174,375元，補徵應納稅額40,
    561元，並處罰鍰8,100元，核無不合。訴願決定予以維持，
    亦無違誤。原告聲明求為撤銷訴願決定及原處分，為無理由
    ，應予駁回。
據上論結，本件原告之訴為無理由，依行政訴訟法第236條、第
195條第1項後段、第98條第3項前段，判決如主文。
中    華    民    國    95    年    7     月    24    日
                  第三庭  法  官  許金釵
以上正本證明與原本無異。
如不服本判決，應於判決送達後20日內，以本訴訟事件所涉及之
法律見解具有原則性者，始得向本院提出上訴狀並表明上訴理由
，經最高行政法院許可，否則不得上訴；如於本判決宣示後送達
前提起上訴者，應於判決送達後20日內補提上訴理由書（均應依
對造人數提出繕本）。提起上訴應預繳送達用雙掛號郵票390元
（34元及5元郵票各10份)。
中    華    民    國    95    年    7     月    24    日
                          書記官  孫庠熙


司法院資訊處製作；財團法人民間司法改革基金會備份。
